【裁判字號】    97,訴,479
【裁判日期】    970529
【裁判案由】    確認股東關係不存在
【裁判全文】
臺灣臺北地方法院民事判決               97年度訴字第479號
原      告   甲○○
訴訟代理人   周金城律師
被      告   勇聯工程有限公司
法定代理人   丙○○
             乙○○
             戊○○
             丁○○
上列當事人間確認股東關係不存在事件，本院於民國97年5月20
日言詞辯論終結，判決如下：
    主      文
原告之訴駁回。
訴訟費用由原告負擔。
    事實及理由
壹、程序方面：
一、按解散之公司除因合併、分割或破產而解散外，應行清算；
    上開規定於公司經中央主管機關撤銷或廢止登記者準用之，
    公司法第24條、第26條之1分別定有明文。次按，有限公司
    之清算，以全體股東為清算人；又清算人有數人時，得推定
    一人或數人代表公司，如未推定時，各有對於第三人代表公
    司之權，此於公司法第113條準用同法第79條、第85條規定
    甚詳。經查，被告於訴訟繫屬前於民國89年11月23日業已經
    主管機關廢止登記，原告以丙○○、乙○○、戊○○及丁○
    ○等全體股東為法定代理人，自無不合。
二、次按確認法律關係之訴，非原告有即受確認判決之法律上利
    益者，不得提起之；確認證書真偽或為法律關係基礎事實存
    否之訴，亦同，民事訴訟法第247條第1項定有明文。又按所
    謂即受確認判決之法律上利益，係指法律關係之存否不明確
    ，原告主觀上認其在法律上之地位有不安之狀態存在，且此
    種不安之狀態，能以確認判決將之除去者而言（最高法院52
    年台上字第1240號判例意旨參照）。經查，本件原告主張其
    並非被告之實質股東及負責人，被告因積欠營利事業所得稅
    ，遭財政部臺北市國稅局以限制欠稅人或欠稅營利事業負責
    人出境實施辦法第1條第2項規定，函請內政部入出國及移民
    署限制原告出境等語，業據其提出財政部函為證（見本院卷
    第69頁），堪可採信，則原告主張此種不安之狀態，得以確
    認判決加以除去於法有據，應予准許。
貳、實體方面：
一、原告聲明：確認原告與被告間之股東關係不存在。並陳述：
    被告於85年7月3日將公司負責人變更為原告，惟原告並非被
    告實質負責人亦非其實質股東，另被告實際負責人黃建彰亦
    於臺北地方法院檢察署91年度偵字第22063偵查庭時坦承借
    用原告之名義擔任被告負責人，實際上原告並未出資，亦未
    參與公司經營，亦從未因股東或董事而獲得任何利益。惟原
    告僅同意借名擔任人頭股東，並未合意取得被告公司之股東
    甚或董事身份而參與公司經營，故原告與被告間自始即未存
    有任何權利義務關係等語。
二、被告聲明：駁回原告之訴。並陳述：原告法定代理人戊○○
    也是受害人，也只是掛名、什麼事都不清楚等詞。
三、經查，原告主張其為借名股東一節，固據其提出臺灣士林地
    方法院檢察署檢察官90年度偵緝字第700號、臺灣臺北地方
    法院檢察署檢察官91年度偵字第22063號不起訴處分書為證
    （見本院卷第64頁至第68頁、第80頁至第82頁），惟公司股
    東以現金繳納認股或增資股款，非必本人親為，是原告上開
    主張縱屬實情，亦僅涉原告與訴外人黃建彰於公司設立外之
    其他原因關係，尚難以系爭股款係由黃建彰或他人繳入，即
    謂原告未出資。又原告既已同意擔任被告之股東，與被告間
    即有股東關係存在，至原告擔任股東是否參與經營，有無獲
    取利益或報酬，均不影響原告為被告股東之身分，原告以其
    為人頭股東，主張與被告自始未存有任何權利義務關係云云
    ，顯不足取。
四、綜上所述，原告主張其與被告間無股東關係存在，自非有據
    ，從而，原告請求確認與被告間之股東關係不存在，即非正
    當，應予駁回。
五、本件事證已臻明確，兩造其餘攻防，核與判決結果不生影響
    ，爰不一一引用，附此敘明。至原告於97年5月13日具狀請
    求訊問證人黃建彰，惟其於97年5月20日言詞辯論期日復陳
    述無其他主張及舉證，且此部分與判決結果不生影響，本院
    亦認無調查之必要，併此敘明。
、據上論結，原告之訴為無理由，依民事訴訟法第78條，判決
    如主文。
中    華    民    國    97    年    5     月    29    日
                  民事第三庭    法  官  鄭佾瑩
以上正本係照原本作成
如對本判決上訴，須於判決送達後20日內向本院提出上訴狀
中    華    民    國    97    年    5     月    29    日
                                書記官  高雲龍


司法院資訊處製作；財團法人民間司法改革基金會備份。
